臺灣臺中地方法院刑事判決　　　　　　　　　　　　九十一年度自字第一五九號
　　自　訴　人　雙十交通事業有限公司　設臺中市○○區○○路三三八號
　　代　表　人　甲○○
　　代　理　人　陳治政
　　被　　　告　乙○○
右列被告因侵占案件，經自訴人提起自訴，本院判決如左：
    主  文
乙○○無罪。
    理  由
一、自訴意旨如附件自訴狀影本所載。
二、按犯罪事實應依證據認定之，無證據不得推定其犯罪事實；又不能證明被告犯罪
    者，應諭知無罪之判決，刑事訴訟法第一百五十四條、第三百零一條第一項分別
    定有明文。又認定不利於被告之事實，須依積極證據，苟積極證據不足為不利於
    被告事實之認定時，即應為有利於被告之認定，更不必有何有利之證據。此最高
    法院三十年上字第八一六號著有判例。另刑法上侵占罪之成立，以持有他人之物
    為前提，並以擅自處分自己持有之他人所有物，或變易持有之意為所有之意，而
    逕為所有人之行為，為其構成要件，雖行為之外形各有不同，要必具有不法所有
    之意思，方與本罪構成之要件相符，此最高法院二十八年上字第三三五０號、十
    九年上字第一０五二號分別著有判例。末按刑法上之侵占罪，須持有人變易其原
    來之持有意思而為不法所有之意思，始能成立，如僅將持有物延不交還或有其他
    原因致一時未能交還，既缺乏主觀要件，即難遽以該罪相繩，此最高法院六十八
    年臺上字第三一四六號亦著有判例。
三、本件自訴人公司認被告乙○○涉犯刑法第三百三十五條第一項之普通侵占罪嫌，
    無非係以被告經自訴人公司一再催討租金及返還無線電台機器仍拒不歸還，復有
    臺中無線電台電台服務契約書、雙十交通關係企業簡便行文及存證信函（均影本
    ）各一紙附卷可稽，為其論據。惟訊據被告則堅決否認有何普通侵占之犯行，辯
    稱：伊沒有侵占自訴人公司的無線電車台機器。伊於民國九十一年三、四月間有
    請開計程車的同事將伊所租借之無線電車台機器還給自訴人公司，渠有答應要代
    為歸還，但是伊並不知道渠事後並未返還，伊與自訴代理人陳治政有在法庭外打
    電話給該同事，該同事向自訴代理人陳治政表示係渠忘了歸還，伊沒有侵占的意
    思等語。
四、本院查：訊據自訴代理人陳治政於本院審理時到庭陳稱：「無。被告所說的同事
    ，是友台，機器目前在他那邊，我剛剛也有打電話向他求證，被告確實是請他代
    還，但他沒有還，所以這件本件事應該是誤會。（問：對被告所說有何意見？）
    」等詞（見本院九十一年十二月三十日審判筆錄），且本件係被告乙○○與自訴
    代理人陳治政二人於本院開庭時當場於法庭外撥打電話求證後，始入庭供述上情
    無訛，足認被告上開所辯諸情應可採信。是以本件被告主觀上應無變易其原來之
    持有意思而為不法所有之意思無誤，從而本件被告既僅係因其所委請之友人未及
    代為返還所租借之無線電車台機器，致使自訴人公司誤以為被告未依約交還所租
    借之無線電車台機器予自訴人公司，核與刑法第三百三十五條第一項之普通侵占
    罪之構成要件尚有未合，自不得僅憑自訴人公司片面之指訴即認被告涉犯有普通
    侵占之犯行。此外，復查無其他積極證據足資證明被告有何普通侵占之犯行，不
    能證明被告犯罪，揆諸首揭說明，自應諭知被告乙○○為無罪之判決，以免冤抑
    。
據上論斷，應依刑事訴訟法第三百四十三條、第三百零一條第一項，判決如主文。
中　　　華　　　民　　　國　　　九十一　　年　　十二　　月　　三十一　　日
                                  臺灣臺中地方法院刑事第六庭
                                      法  官  許  旭  聖
右正本證明與原本無異。
如不服本判決，應於判決送達後十日內向本院提出上訴狀（應附繕本），上訴於
臺灣高等法院臺中分院。
                                      書記官
中　　　華　　　民　　　國　　　九十一　　年　　十二　　月　　三十一　　日
